臺灣高等法院臺南分院刑事判決　　　　　　　九十一年度上訴字第八九四號　 Ｃ
　　　上　訴　人
　　　即　被　告　丙　○　○
　　　指定辯護人　即本院公設辯護人　丁　○　○
　　　上　訴　人
　　　即　被　告　甲　○　○
　　　選任辯護人　蘇　精　哲　律師
　　　上　訴　人
　　　即　被　告　乙　○　○
　　　選任辯護人　洪　千　琪
右上訴人因妨害國幣懲治條例案件，不服臺灣臺南地方法院九十一年度訴字第二六二
號中華民國九十一年七月二日第一審判決（起訴案號：臺灣臺南地方法院檢察署九十
一年度偵字第一五五八、二五五二號），提起上訴，本院判決如左：
      主      文
原判決撤銷。
丙○○意圖供行使之用，而偽造幣券，未遂，處有期徒刑貳年捌月。扣案如附表所示
之物品沒收。
甲○○、乙○○幫助意圖供行使之用，而偽造幣券，未遂，甲○○處有期徒刑壹年陸
月；乙○○處有期徒刑壹年肆月。
      事      實
一、丙○○因年老腳殘，既無積蓄，亦無工作收入，生活向來仰賴子女每月匯款少許
    金額之資助，竟意圖供行使之用，思以其研製機械模具之經驗用以偽造新台幣（
    下同）五十元硬幣以擴增收入來源。俟於民國（下同）九十年二月間，丙○○獨
    自研發製作五十元硬幣之粗略模具後，因缺乏資金及人手，即先後於同年五月及
    九月，分別找尋甲○○及乙○○等人幫忙覓廠地、運送機械、採購材料及機械、
    模具之故障送修等工作。甲○○、乙○○二人明知丙○○欲從事偽造五十元硬幣
    ，乃各基於幫助之犯意，於同年十月間，丙○○先與與甲○○（分別擔任承租人
    、連帶保證人）等二人以每月九千元之租金，向不知情之屋主陳欽海租得坐落於
    屏東縣萬丹鄉○○段一二四六號土地上之廢棄鐵皮屋豬舍，作為偽造硬幣之場所
    ，之後即由乙○○負責出錢資助及採購丙○○所指定之材料；甲○○則負責協助
    丙○○採購材料、運送機械及機械、模具之故障送修等工作，丙○○並應允於研
    製之模具成熟後，如於九十一年農曆春節後大量生產，且能以每枚三十元代價販
    售偽五十元硬幣成品，所獲得之利潤將分予甲○○、乙○○二人。嗣法務部調查
    局台南縣調查站依據線報及監聽彼三人電話通聯情形，隨即於九十一年二月五日
    持法院核發之搜索票前往上開廢棄豬舍搜索，當場查獲丙○○正製作五十元硬幣
    之模具及沖製偽幣半成品而未遂，並從現場查扣如附表所示之物品。
二、案經台灣台南地方法院檢察署檢察官指揮法務部調查局台南縣及屏東縣調查站偵
    查起訴。
      理      由
一、上訴人即被告甲○○固坦認有為被告丙○○介紹並協同與之向屋主陳欽海承租上
    開豬舍，及數度受被告丙○○委託而為其購買物品等事實；被告乙○○則不否認
    曾以一千或二千元之金額借貸予被告丙○○數次，惟彼二人均矢口否認有何偽造
    或幫助偽造五十元硬幣之犯行，被告甲○○辯稱：我與被告丙○○認識數年，因
    鄭某係殘障人士，偶爾會幫他跑腿買東西，而九十年十月間係因鄭某說要租屋做
    車床加工，才會幫他介紹租屋，但不知其從事何事云云；被告乙○○則辯稱：我
    甫認識被告丙○○三、四個月，因同情其身體不便，才會數度借錢接濟，並未參
    與偽造五十元硬幣之合作計畫云云。經查：
(一)右揭事實，業據丙○○於調查站訊問及檢察官偵訊時供認不諱（見九十一年度偵
    字第一五五八號偵查卷第一三六頁背面至一四○頁、第一四七頁背面至一四九頁
    ），且前後供證情節一致，其中被告丙○○於檢察官偵訊時之陳述，均與筆錄記
    載內容相符等情，業經原審法院當庭勘驗明確（見原審卷第二十四頁），嗣於原
    審及本院審理時仍始終供認其有偽造幣券之犯行，復有被告丙○○與被告甲○○
    、乙○○等人之電話通聯監聽譯文及通訊監察書各二份、證人陳欽海提出之房屋
    租賃契約書一份、被告丙○○於租屋期間隨手書寫之雜記四本、調查站持原審法
    院核發之搜索票而至上址查獲並扣押被告丙○○所有並供其偽造硬幣使用之如附
    表所示物品之搜索票及搜索筆錄各一份，以及被告丙○○現場操作製造偽幣之說
    明錄影帶一捲及現場照片十二幀等物附於台南縣調查站調查卷可稽。堪認其前開
    自白有偽造五十元硬幣之情事，與事實相合，足堪採信。其有供行使之用之意圖
    及偽造幣券之犯意，亦堪認定。
(二)次查，上開被告丙○○作為偽造硬幣之場所即坐落於屏東縣萬丹鄉○○段一二四
    六號土地上之廢棄鐵皮屋豬舍，係被告丙○○透過被告甲○○之介紹並任連帶保
    證人，向屋主陳欽海租用乙節，已據證人陳欽海於調查時證實（見偵查卷第十九
    頁反面），復有房屋租賃契約書一份在卷足稽。而被告甲○○於調查站訊問時亦
    供稱：「丙○○是有要我斥資與他合夥投資，但是我因生意失敗無資金投資，丙○○乃要我幫忙跑腿即拜託我開車載他進進出出，或購買東西，將來該些偽造貨
    幣成品銷售後之利潤，再分一些給我：：」等語（見上開偵查卷第二十四頁），
    此核與被告丙○○前揭警、偵之供述情節及其書寫之雜記內容相符，並有其與被
    告丙○○之電話通聯記錄監聽譯文（監聽譯文所指之「清源」即係被告甲○○，
    而行動電話門號0000000000號確為被告甲○○單獨使用之連絡電話等
    情，亦據其供明在卷，此見原審卷第十四頁）數份在卷可證。雖被告甲○○於原
    審及本院審理時辯稱：當時我係經由調查員告知丙○○之作為，才知悉他偽造幣
    券之事，但調查員卻疲勞訊問，並擅自記載我根本未陳述之事項云云，惟查，被
    告甲○○不僅於調查站偵訊時供證如前，嗣其於檢察官偵訊時亦供述與其前揭調
    查站之陳述一致（見上開偵查卷第三十九頁），足見被告甲○○確於警、偵訊時
    有為前揭自白；且從彼此間之電話通聯情形觀之，被告甲○○與被告丙○○間之
    聯絡頻繁，其只消被告丙○○一個簡單之指示，便立即趕往其租處為其載運送修
    之機械或為之購買偽造硬幣之材料，乃至協助鄭某傾聽機器操作聲音是否過大而
    易啟人疑竇等，均足徵其全力予以協助之情，乃被告甲○○於原審及本院審理時
    另翻稱其不知被告丙○○從事何事云云，亦純係事後推諉卸責之詞，洵無足取。
    益徵被告甲○○有為其租用偽造硬幣之場所、載運送修之機械或為之購買偽造硬
    幣之材料等以助力予被告丙○○之實施偽造五十元硬幣之便利無訛，其有幫助之
    犯意甚為明確。
(三)再查，被告丙○○於調查站偵訊時業已供證稱：乙○○到現場看過後，自九十年
    八月中旬開始提供資金，平均每週二至三千元等語（見偵查卷第十一頁反面），
    又於偵查中供證稱：乙○○來現場看過，但他要求看過樣品後才要出錢，然我到
    高雄買材料時，他會提供金錢給我等語（見偵查卷第三十七頁反面），雖被告乙○○於調查站及偵查中坦認於九十一年二月四日曾幫忙丙○○至高雄市○○路「
    同大」商號購買五分的螺絲六支，拿到屏東縣萬丹鄉上開廢棄鐵皮屋豬舍乙情不
    諱（見偵查卷第十六頁反面、第十七頁正面、第四十頁正面），此亦有監聽譯文
    足稽，惟其否認有資助被告丙○○以利其偽造硬幣，並辯稱：我有借他零用錢，
    資助幫忙他的生活云云（見本院九十一年十月二十九日審判筆錄），惟查，被告
    乙○○不僅在被告丙○○尚未從事偽造硬幣之前，即已知悉被告丙○○要租廠地
    從事偽幣之製造，且迭次在與被告丙○○之電話通話中言及：「你（即被告丙○○）以前合夥做的那一個『跛腳』已經『破』：：流至市面約五百萬元，：：他
    們做的，正面長草的較粗糙，太凸、太明顯，一看便知道，：：他們是在製造工
    廠被破掉。」等語，以及一再詢問被告丙○○製造之情形，並稱：「如果不行，
    不順利，不要勉強，叫台中那位老仔下來，：：我們要做樣品，如果不做漂亮一
    點不行。」等語，繼之又告知被告丙○○，台中又出事；且要被告丙○○手機不
    要用，並約定手機如要接，則以響二次才接為暗號；最後並與被告丙○○談及因
    偽造之硬幣交貨不到二十萬元，故不能全部交付貨款二十七萬元，若要二十七萬
    元全交，要分二次載，此均有被告乙○○與被告丙○○間通訊監察譯文在卷可稽
    ，被告乙○○辯稱其不知被告丙○○從事偽造硬幣云云，不足採信。況若被告乙○○未資助被告丙○○偽造硬幣，何以其與被告丙○○之通話中不斷催促其研製
    進度並一再警告丙○○關於他地查獲偽造五十元硬幣之情事，是被告乙○○之所
    辯，無非事後矯飾之詞，亦不足採信。是則被告丙○○上述於調查站偵訊時之證
    詞，應與事實相符，自堪採取。被告乙○○既有出錢資助及採購丙○○所指定之
    材料，其顯有以助力予被告丙○○之實施偽造五十元硬幣之便利無訛，堪認其有
    幫助之犯意甚為明確。
(四)又被告丙○○嗣於原審及本院審理時改稱：被告甲○○、乙○○等人只是同情我
    潦倒，而協助我生活上之事務而已，如果我有獲得彼等之資助，何以還會積欠屋
    主陳欽海三個月之租金，至於我在調查站訊問或檢察官偵訊時所指證被告甲○○
    、乙○○等人之情節不實，檢察官偵訊後之筆錄有多張，我未及看完就被催促簽
    名云云，並提出其郵局存摺影本一份為證，惟查，被告丙○○於原審審訊時亦自
    承：我自二十餘年前（民國六十八年）即因車禍導致腳部行動不良，雖走路有些
    吃力，但無須使用輪椅或拐杖，平日均是獨自一人生活，沒有與子女或他人一起
    居住，也沒有領取過殘障等津貼，且我直至八十五年遭人解雇前，均以自己工作
    收入營生，解雇後才依賴女兒每月匯入我郵局帳戶之九千元維生等語（見原審卷
    第五十四頁、第五十七頁），則其因腳殘而行動不便之情形已有相當時日，但其
    向來生活尚無須他人之特別扶助，又焉有於其研製偽幣期間反而需要被告甲○○
    、乙○○等人協助並資援其生活扶助事項？甚至還介紹行動不便之被告丙○○去
    承租位處荒僻田野間之廢棄豬舍，而遠離容易獲得扶助之人群？再查，依被告丙○○所提郵局存摺之存提款記錄觀之，被告帳戶內每月大約有八千元至一萬元左
    右之匯入款，但被告隨即提領出來，帳戶內之餘款僅有一百餘元，另證人陳欽海
    亦證稱：「丙○○主動向我表示，因欠人大筆債務，要偽造五十元硬幣之用。」
    等語（見上開偵查卷第三三頁），則被告丙○○之子女每月匯付之款項不僅於日
    常生活之支用、乃至債務之償還均已顯有捉襟見肘之勢，如無被告甲○○、乙○○等人幫助其租用上開豬舍供作廠房，並幫其購買如附表所示偽造五十元硬幣之
    機械、模具及材料等物品，並裝置於其租賃處所，顯難促成現場之規模。是被告
    丙○○前揭辯解，純係事後試圖為其餘被告脫罪之詞，要無足取，反應以其前揭
    警、偵之供述較堪採信。
(五)末查，調查站至被告丙○○承租之上址所查獲如附表所示之物，均係被告丙○○
    分別至南洲、萬丹、高雄等地購買後載運至上址，其中編號一之電動雕刻機係被
    告丙○○用來臨摹五十元硬幣正反面文字圖樣複製於模具上；編號二之強力砂輪
    機及編號五之小型手持砂輪機係用以琢磨編號一電動雕刻機之針尖；編號六係真
    幣，以作為樣品使用；編號四則係製作偽幣使用之模具；編號三係夾置模具之沖
    模工具，可安裝於編號十一所示之沖床四噸機組及編號十二所示之沖床十五噸機
    組，以便上下沖製五十元硬幣之正反面；編號七係試沖五十元偽幣之樣品；編號
    八、九、十則為製作五十元偽幣之材料與半成品；編號十三之自動送料機具亦安
    裝於編號十二所示之沖床十五噸機組，以便自動化量產偽幣；編號十四之鑽床機
    則係被告丙○○用來鑽孔以便組裝編號十三之自動送料機具等事實，亦據被告丙○○於調查站訊問及原審法院勘驗如附表所示物品（不含編號十一至十四之物，
    上開物品另責付由證人陳欽海保管）時供述明確（見上開偵查卷第十二頁背面至
    十四頁、原審卷第九十三頁至第九十七頁），而鑑定人即中央製幣廠職員陳木桂
    、林秋勞亦於原審勘驗時陳稱：被告係以手工製作模具，再以機器沖模之方式製
    作五十元偽幣，其中除編號六之證物確為中央製幣廠所製作之真幣外，其餘均為
    製作偽幣使用之模具、沖模、材料及半成品等，由於被告使用一般市面上製作鑰
    匙之材料來製作偽幣，每枚偽幣成本大約五元，且因被告係以手工製造，所以模
    具一有雕刻失誤者，即需重新製作，而這也足以說明何以被告丙○○雕刻了數份
    模具之故，抑且，被告製作偽幣之技巧，自伊等鑑定經驗來看，手法頗為粗糙，
    渠所試沖之偽幣樣品，如從伊等專業角度來看，亦認為與真幣差異甚大，可以清
    楚辨識等語（見原審卷第九十五頁反面、第九十六頁），則由是觀之，從扣案之
    物品及可觀之數量即足以說明被告確已著手實施偽造五十元硬幣之犯行，惟其偽
    製手法尚未至臻熟，僅係偽幣之色澤與真幣相仿，但其花紋與形狀尚與真幣有所
    差異，即屬尚未偽造完成，故被告鄭森假偽造幣券之犯行應屬未遂。
    綜上所述，參互印證，故被告三人上開所辯，顯係事後畏罪卸責之詞，不足採取
    。其等事證已臻明確，犯行均洵堪認定。
二、按中央銀行於民國五十年七月一日在臺復業後，即已委託臺灣銀行發行新台幣，
    自是時起新台幣即已具有國幣之功能，此觀司法院大法官會議五十一年十二月十
    九日議決釋字第九十九號解釋自明（參最高法院五十六年台上字第二一七一號判
    例意旨）。次按刑法上之幫助犯，係以幫助他人犯罪之意思而參與，其所參與之
    行為，為犯罪構成要件以外之行為，所稱幫助行為，必有以物質上或精神上之助
    力予正犯之實施犯罪之便利是也。核被告丙○○所為，係犯妨害國幣懲治條例第
    三條第三項、第一項之意圖供行使之用而偽造幣券未遂罪。查被告甲○○、乙○○二人明知丙○○欲從事偽造五十元硬幣，乃由被告甲○○出面擔任連帶保證人
    ，向不知情之屋主陳欽海租得坐落於屏東縣萬丹鄉○○段一二四六號土地上之廢
    棄鐵皮屋豬舍，作為偽造硬幣之場所，並負責協助丙○○採購材料、運送機械及
    機械、模具之故障送修等工作，另被告乙○○負責出錢資助及採購丙○○所指定
    之材料；是則，被告甲○○、乙○○二人顯係以幫助丙○○犯罪之意思而參與上
    開意圖供行使之用而偽造幣券未遂罪之犯罪構成要件以外之行為，其二人有於被
    告丙○○從事偽造五十元硬幣時，予以物質上或精神上之助力，至為明確。核其
    二人所為，均係犯妨害國幣懲治條例第三條第三項、第一項之幫助意圖供行使之
    用而偽造幣券未遂罪。公訴人認被告三人共犯妨害國幣懲治條例第三條第三項、
    第一項之意圖供行使之用而偽造幣券未遂罪，均應論以共同正犯，似有誤會，附
    此敘明。又渠等三人均為未遂犯，爰依刑法第二十六條前段之規定，按既遂犯之
    刑度減輕之。又被告甲○○、乙○○二人既屬幫助犯，應依刑法第三十條第二項
    之規定，按正犯之刑減輕之，爰遞減輕之。
三、原審以被告三人之罪證均明確，因予論罪科刑，固非無見，惟查本院如上所述認
    定被告丙○○應成立妨害國幣懲治條例第三條第三項、第一項之意圖供行使之用
    而偽造幣券未遂罪；被告甲○○、乙○○均成立同條例第三條第三項、第一項之
    幫助意圖供行使之用而偽造幣券未遂罪。詎原判決未予詳查，而誤認被告三人共
    犯同條例第三條第三項、第一項之意圖供行使之用而偽造幣券未遂罪，均應論以
    共同正犯，即有不當。被告三人上訴意旨或指摘原判決量刑過重，或否認犯罪，
    雖均無理由，惟原判決既有上述可議之處，自應由本院將原判決撤銷改判。爰審
    酌被告三人之前科素行、意圖獲取暴利之犯罪動機、偽造或幫助偽造五十元硬幣
    之手段、方法，尚未對金融秩序產生損害、三人涉案之輕重，渠等之年紀、生活
    及身體狀況、犯後態度等一切情狀，各處如主文第二、三項所示之刑。至扣案如
    附表所示之物，則係共犯丙○○所有，並供渠偽造幣券所使用之工具及試沖半成
    品（尚未偽造完成，即非屬妨害國幣懲治條例第六條所指之偽幣），爰併依刑法
    第三十八條第一項第二款規定予以宣告沒收。
據上論斷，應依刑事訴訟法第三百六十九條第一項前段、第三百六十四條、第二百九
十九條第一項前段，妨害國幣懲治條例第三條第三項、第一項，刑法第十一條前段、
第二十六條前段、第三十條第二項、第三十八條第一項第二款，罰金罰鍰提高標準條
例第一條前段，判決如主文。
本案經檢察官邱克斌到庭執行職務。
中    華    民    國      九十一      年      十一      月    十二      日
                                  臺灣高等法院臺南分院刑事第五庭
                                      審判長法官  鄭    文    肅
                                            法官  陳    珍    如
                                            法官  王    浦    傑
右正本證明與原本無異。
如不服本判決，應於判決送達後十日內向本院提出上訴狀，其未敘述理由者並應於提
出上訴狀後十日內向本院補提理由書（應附繕本)。
                                      法院書記官  蔡    振    豐
中    華    民    國      九十一      年      十一      月    十四      日
附錄法條：
妨害國幣懲治條例第三條第一、三項：
意圖供行使之用，而偽造、變造幣券者，處無期徒刑或五年以上有期徒刑，得併科五
千元以下罰金。
第一項之未遂犯罰之。
【附表】
┌──┬───────────┬───┐
│編號│扣案物品名稱          │數量  │
├──┼───────────┼───┤
│１  │電動雕刻機            │三台  │
├──┼───────────┼───┤
│２  │強力砂輪機            │一台  │
├──┼───────────┼───┤
│３  │五十元偽幣沖床模具    │五組  │
├──┼───────────┼───┤
│４  │模具半成品            │三包  │
├──┼───────────┼───┤
│５  │小型手持砂輪機        │一台  │
├──┼───────────┼───┤
│６  │五十元硬幣樣品        │一枚  │
└──┴───────────┴───┘
┌──┬───────────┬───┐
│７  │五十元偽幣試沖樣品    │一包  │
├──┼───────────┼───┤
│８  │五十元偽幣黃銅心      │五包  │
├──┼───────────┼───┤
│９  │五十元偽幣外框（白銅）│一包  │
├──┼───────────┼───┤
│10  │白銅片                │二梱  │
├──┼───────────┼───┤
│11  │沖床四噸機組          │二台  │
├──┼───────────┼───┤
│12  │沖床十五噸機組        │一台  │
├──┼───────────┼───┤
│13  │自動送料機具          │一台  │
├──┼───────────┼───┤
│14  │鑽床機                │一台  │
└──┴───────────┴───┘
